臺灣桃園地方法院刑事判決　　　　　　　93年度訴字第1875號
公　訴　人　台灣桃園地方法院檢察署檢察官
被　　　告　甲○○　男　23歲.
選任辯護人　邱鎮北律師
　　　　　　潘麗茹律師
上列被告因毒品危害防制條例案件，經檢察官提起公訴（93年度
偵字第14920號），本院判決如下：
    主  文
甲○○無罪。
    理  由
一、公訴意旨略以：被告甲○○基於概括犯意，自民國93年8 月
    22日起至同年9 月22日止，在桃園縣楊梅交流道及其他不特
    定處所，連續出售第二級毒品搖頭丸（含顆粒或膠囊）予姓
    名年籍不詳之綽號「龍哥」及其他不特定人多次，及出售第
    三級毒品Ｋ他命（含罐裝或香菸）予姓名年籍不詳之綽號「
    星」、「平安」、「小雨」等人及其他不特定人多次。嗣於
    同年9 月23日凌晨0 時40分許，在桃園縣楊梅鎮○○路○ 段
    13 5號前，為警查獲，扣得搖頭丸462 顆、Ｋ他命81瓶、洗
    Ｋ他命配方乙包、帳單6 張。因認被告涉犯毒品危害防制條
    例第4 條第2 項、第3 項之販賣第二級毒品、販賣第三級毒
    品罪嫌。
二、按犯罪事實應依證據認定之，無證據不得認定犯罪事實；又
    不能證明被告犯罪者，應諭知無罪之判決；刑事訴訟法第15
    4 條第2 項、第301 條第1 項分別定有明文。又犯罪事實之
    認定，應憑真實之證據，倘證據是否真實尚欠明確，自難以
    擬制推測之方法，為其判斷之基礎；而認定犯罪事實之證據
    係指足以認定被告確有犯罪行為之積極證據而言，該項證據
    自須適合於被告犯罪事實之認定，始得採為斷罪資料，最高
    法院著有53年臺上字第656 號、29年上字第310 號判例可參
    。且刑事訴訟上證明之資料，無論其為直接或間接證據，均
    須達於通常一般之人均不致有所懷疑，而得確信其為真實之
    程度，始得據為有罪之認定，若其關於被告是否犯罪之證明
    未能達此程度，而有合理懷疑之存在，致使無從形成有罪之
    確信，根據「罪證有疑，利於被告」之證據法則，即不得遽
    為不利被告之認定，亦有最高法院76年臺上字第4986號判例
    可稽。又刑事訴訟法第一百五十六條第二項規定：被告之自
    白，不得作為有罪判決之唯一證據，仍應調查其他必要之證
    據，以察其是否與事實相符（新修正條文則將「被告之自白
    」改為「被告或共犯之自白」）。其立法意旨乃在防範被告
    自白之虛擬致與事實不符，故對自白在證據上之價值加以限
    制，明定須藉補強證據以擔保其真實性。
三、本件公訴人認被告甲○○涉有上開犯行，係以扣案帳單係被
    告記載發送金額，業據被告於偵查中供明，並有帳單附卷可
    稽，又扣案之搖頭丸、Ｋ他命數量非少，被告如非用以販賣
    ，當無費心分裝，深夜全數攜帶在身，增加遭查獲風險，甚
    而以帳單逐日仔細登載毒品發送紀錄之理，況該等毒品被告
    需斥資購入，衡情亦無將之免費贈送連姓名聯絡管道均毫不
    知悉之「星」、「平安」、　「小雨」、「龍哥」等多人之
    理為其主要論據。訊據被告甲○○固坦承有為警於上開時、
    地，在其身上查獲大批毒品等情不諱，惟堅詞否認有販賣第
    二級毒品搖頭丸及第三級毒品Ｋ他命之犯行，辯稱：伊並無
    販賣搖頭丸、Ｋ他命予他人，為警查獲當天伊剛買完毒品要
    回家，還沒施用，就被警察查獲了，不知道扣案毒品是不是
    搖頭丸或Ｋ他命，扣案帳冊是伊記載伊花掉多少錢買了多少
    東西，不是販賣毒品之紀錄等語。
四、經查：
　(一)被告於93年9 月23日凌晨0 時40分許，在桃園縣楊梅鎮○○
　  路○ 段135 號「空中監獄」PUB 前，為警在其所駕駛之車號
    5F－5360號自小客車右前座所置放之塑膠袋內，查獲疑似第
　　二級毒品搖頭丸膠囊104 顆、綠色搖頭丸215 顆、橘色搖頭
　  丸143 顆、疑似第三級毒品Ｋ他命81瓶、帳單6 張、洗Ｋ他
    命配方1 包等情，業據被告於警訊及偵查時自白不諱，並有
    查獲現場及扣案疑似毒品之照片共12幀附卷可稽（見偵查卷
    第5 至7 頁、第17至23頁、第29頁），堪認上開之情屬實。
　　而本件公訴意旨認被告涉有上開犯行，首在被告為警查獲當
  　時攜帶數量非少之搖頭丸及Ｋ他命為主要論罪基礎。惟按公
    訴人所持以論罪之前述疑似第二級毒品搖頭丸膠囊104 顆、
    綠色搖頭丸215顆、橘色搖頭丸143顆、疑似第三級毒品Ｋ他
    命81瓶、洗Ｋ他命配方1包，均未經送請相關機關鑑定內含
    之毒品成份，即於93年11月18日向本院提起公訴，已難認公
    訴意旨所指被告持有並販賣前述第二級毒品搖頭丸及第三級
    毒品Ｋ他命予不特定人之情屬實。抑且，經本院於當日函請
    台灣桃園地方法院檢察署贓物庫檢送扣案毒品以利送請鑑定
    機關鑑定，惟迄至同年12月16日止，始據該署贓物庫人員來
    函表示「暫未尋獲扣案毒品」，迨94年1月11日本院審理時
    訊問蒞庭檢察官扣案毒品找到沒有？蒞庭檢察官當庭仍答以
    ：不清楚，須再函詢贓物庫等語（見本院卷附94年1月11 日
    審判筆錄），致本院無從檢送扣案毒品作相關鑑定以明扣案
    毒品之成份為何等情，有本院93年11月18日桃院興刑勤93
    訴1875字第09300339 40號函、台灣桃園地方法院檢察署93
    年12月16日桃檢清總字第093830 0048號函各一份附卷可稽
    。被告雖於警、偵訊時曾坦認前開扣案毒品係伊向綽號「阿
    丸」（台語音譯）購買之搖頭丸及Ｋ他命云云，惟被告事後
    於本院審理時又改稱伊尚未施用即為警查獲，不知道扣案毒
    品之成份為何等語（見本院卷附94年1月11日審判筆錄），
    其此部分之自白顯然前後供述不一，已未能盡信。再依目前
    社會施用毒品人口泛濫，毒品買賣復為警查緝甚嚴，販毒者
    取得毒品來源益加不易，而時有聽聞販毒者有將不明藥物摻
    雜毒品其中販售他人，以獲取不法暴利之情狀，此猶在供年
    青人在ＰＵＢ內玩樂助興最樂於使用之第二級毒品搖頭丸、
    第三級毒品Ｋ他命，常見實際購得之毒品或僅含微量之搖頭
    丸、Ｋ他命成份再摻雜其他不明藥物充數，甚或僅以相同或
    類似於搖頭丸、Ｋ他命藥效之管制藥品充當搖頭丸、Ｋ他命
    販售，實亦屢見不鮮，復為新聞媒體、報章雜誌所廣為報導
    ，而為眾所週知之事，依此，本件扣案毒品既無從經由鑑定
    機關透過精密之儀器確認內含之毒品成份為何，又不能排除
　　有前述經人摻雜不明藥物或以不明藥物充數販售予被告之可
  　能，本院復查無被告所指販售扣案毒品之綽號「阿丸」該人
    ，以明扣案毒品之成份，實難以被告前開供述不一之自白及
    卷附查獲毒品照片，即可遽予推論被告所持有之毒品即屬第
    二級毒品搖頭丸及第三級毒品Ｋ他命。從而，公訴人以被告
    持有數量非少之第二級毒品搖頭丸及第三級毒品Ｋ他命，並
    費心分裝，深夜全數攜帶在身，而認被告有販賣第二、三級
    毒品搖頭丸、Ｋ他命之行為，顯屬無據。另蒞庭檢察官以被
    告前向「阿丸」購買搖頭丸及Ｋ他命多次，此次再向「阿丸
    」購買扣案之毒品且數量龐大，顯見「阿丸」賣給被告的毒
    品確實含有搖頭丸及Ｋ他命成份，遽以推論扣案之毒品係第
    二級毒品搖頭丸及第三級毒品Ｋ他命，亦屬個人臆測推斷之
    詞，尚難採為不利於被告之證據。
  (二)次按交易時間、次數、種類數量、金額係認定販賣毒品罪之
　　重要待證事實，自應依嚴格證明以為認定。訊據被告甲○○
　  自警訊至偵、審中均堅決否認有販賣第二級毒品搖頭丸及第
    三級毒品Ｋ他命予綽號「星」、「平安」、「小雨」、「龍
    哥」等人之行為，而遍查全卷復查無公訴人所指綽號「星」
    、「平安」、「小雨」、「龍哥」及「其他不特定人」之年
    證據證明確有該等人，已難認真實，且無從進一步審究前開
    人等向被告購買第二級毒品搖頭丸、第三級毒品Ｋ他命之實
    際交易時間、次數、種類數量及金額，自不得逕以被告曾於
    偵查中自承有無償轉讓Ｋ他命予「星」、「平安」、「小雨
    」、「龍哥」一節，而逕為不利被告認定之依據。何況公訴
    人所指被告之上開犯行所查扣之毒品既未經鑑定復迄今未能
    尋獲可供佐證，是在缺乏其他補強證據相佐下，亦難援為不
    利被告認定之依據。
  (三)至公訴意旨指訴扣案帳冊6 張係被告記載其販售搖頭丸、Ｋ
    他命予他人之紀錄，且被告於偵查中復自承記載在帳冊中之
    「膠」、「丸」、「Ｋ」是分指搖頭丸膠囊、搖頭丸、Ｋ他
    命乙節（見偵查卷第46頁），而為被告涉犯上開犯行之論據
    。然訊據被告固坦承帳冊上記載之「膠」、「丸」、「Ｋ」
    分別代表為搖頭丸膠囊、搖頭丸、Ｋ他命，惟辯稱該帳冊係
    其私人帳目，只是記載伊花了多少錢買毒品，並非販賣毒品
    之紀錄等語，而查上開帳冊記為「星拿6 支膠」、「星拿2
    」、「平安2 支」、「小雨拿2 支」、「龍哥5 件丸子」等
    不詳年籍之人，是否確有其人，公訴人並無舉證，已如前述
    ，且由上開記載之文義及內容可知，被告並未註記該等人向
    其拿取「膠」、「丸」之代表搖頭丸之價格為何，是並無法
    藉以明確判斷被告究竟是否在販入搖頭丸及Ｋ他命後再以高
    價販出，亦無法正確估算價格之差異憑以判別有無營利意圖
    ，上開帳冊之記載，顯無法證明被告有販賣搖頭丸及Ｋ他命
    之犯行，反而與被告辯稱伊曾經無償將Ｋ他命拿給在舞廳認
    識的朋友施用之情節較為吻合，抑且，公訴人所指被告所持
    以販賣之扣案毒品成份及種類復未經證明，因此前開帳冊所
    記載之內容，並不足資為被告有販賣搖頭丸及Ｋ他命犯行之
    證據。
　(四)綜上所述，警方雖在被告所駕駛之前開車上查扣大量疑似毒
  　品之膠囊及瓶罐，惟公訴人未將毒品送請鑑定以明毒品之種
    類及數量，扣案毒品復迄今尚未尋獲，以進一步究明被告所
    持有之毒品是否即為公訴人所指之第二級毒品搖頭丸及第三
    級毒品Ｋ他命，本件復未查獲購買毒品之人，公訴人所引之
    證據均不足以證明被告甲○○確有販賣搖頭丸、Ｋ他命予姓
    名年籍不詳之綽號「星」、「平安」、「小雨」、「龍哥」
    及其他不特定人之行為，此外復查無其他積極證據足證被告
    確有公訴人所指販賣第二級毒品搖頭丸及第三級毒品Ｋ他命
    或其他違反毒品危害防制條例犯行之證據。本諸前揭說明，
    應認卷內所存證據尚不足為被告有罪之認定，不能證明被告
    犯罪，依法應諭知被告無罪之判決。
據上論斷，應依刑事訴訟法第301 條第1項，判決如主文。
本案經檢察官徐則賢到庭執行職務。
中　　華　　民　　國　　94　　年　　1 　　月　　25　　日
                  台灣桃園地方法院刑事第七庭
                      審判長法　官　孫惠琳
                            法  官  賴淑美
                            法  官  林惠霞
上正本證明與原本無異。
如不服本判決，應於送達後10日內，向本院提出上訴狀。
                            書記官　陳恩如
中　　華　　民　　國　　94　　年　　1 　　月　　25　　日
